臺灣高等法院臺中分院交通事件裁定　　 100年度交抗字第40號
抗　告　人
即受處分人　阮泗海
上列抗告人因違反道路交通管理處罰條例聲明異議案件，不服臺
灣彰化地方法院中華民國99年12月14日裁定（99年度交聲字第12
66號），提起抗告，本院裁定如下：
    主  文
抗告駁回。
    理  由
一、抗告人即受處分人阮泗海（下稱抗告人）抗告意旨略以：抗
    告人於民國（下同）99年11月23日14時許，駕駛車牌號碼94
    99-ZJ號自用小客車，行經彰化縣大城鄉○○○號○路，至建
    秝鑫工地前去領取工資，抗告人與該工地之工人談或過於大
    聲，工程師即報警處理，嗣警方前至現場時，看抗告人有臉
    紅之情事，便載抗告人回派出所，且並未加以調查，即欲作
    酒精測試，抗告人認為並未喝酒，亦未駕駛車輛，該車輛亦
    未加以發動，係停放工地內，詎料，警方即加以開立罰單，
    此顯與事實不符，本案自始不能適用道路交通管理處罰第35
    條第4項規定製單舉發，且抗告人未駕駛汽車，亦非有飲用
    酒類之證據，更無拖延酒測之情事，尚難徒憑警員所製成之
    單據認抗告人已該當於不法構成要件，原審未加以審酌，遽
    認抗告人確有拒絕接受酒精測試之事實，即駁回抗告人之聲
    明異議，未依法律正當程序加以調查云云。
二、原裁定意旨略以：抗告人於99年11月23日16時27分許，駕駛
    車牌號碼9499-ZJ號自用小客車，行經彰化縣大城鄉○○○號
    ○路，自承其臉紅，所駕自用小客車亦在現場，已足使警察
    懷疑有酒精濃度超過規定標準仍駕駛汽車之行為，抗告人復
    自承拒絕作酒精濃度測試之檢定，事證明確，並經警察當場
    舉發，因認交通部公路總局臺中區監理所彰化監理站（下稱
    原處分機關）依道路交通管理處罰條例第35條第4項規定，
    裁處抗告人罰鍰新臺幣（下同）6萬元，吊銷駕駛執照，3年
    內禁考，核無違誤，而以抗告人之聲明異議為無理由，予以
    駁回等語。
三、按警察對於已發生危害或依客觀合理判斷易生危害之交通工
    具，得予以攔停並採行下列措施：一、要求駕駛人或乘客出
    示相關證件或查證其身分。二、檢查引擎、車身號碼或其他
    足資識別之特徵。三、要求駕駛人接受酒精濃度測試之檢定
    ，警察職權行使法第8條第1項著有明文。該條雖有對交通工
    具得予以「攔停」之規定，然並非謂車輛一定要在行駛中被
    「攔停」，始得進行酒精濃度測試，否則任何酒駕者見前有
    警察攔檢，豈非均得以下車、離開車輛或類似方式主張攔檢
    時並非處於駕車狀況，而規避接受酒測之義務。因此，警察
    如欲對駕駛人施以酒精濃度測試之檢定，並不以對駕駛人「
    攔停」為前提，只須依客觀之事實合理判斷該人有酒醉及駕
    駛車輛之事實，即得要求其接受酒精濃度測試之檢定。又汽
    車駕駛人，駕駛汽車經測試檢定酒精濃度超過規定標準者，
    處1萬5千元以上6萬元以下罰鍰，並當場移置保管該汽車及
    吊扣其駕駛執照1年，道路交通管理處罰條例第35條第1項第
    1款定有明文；且汽車駕駛人拒絕接受上開測試之檢定者，
    處6萬元罰鍰，並當場移置保管該汽車及吊銷該駕駛執照，
    同條第4項前段亦有明定。又依同條例第67條第2項前段規定
    ，汽車駕駛人，曾依第35條第4項前段規定吊銷駕駛執照者
    ，3年內不得考領駕駛執照。其次，道路交通管理處罰條例
    第35條第4項規定「拒絕酒精濃度測試之檢定」除應課予罰
    鍰6萬元外，並應當場移置保管該汽車及吊銷該駕駛執照，
    較諸同條第1項規定酒後駕車之處罰更為嚴厲，目的在於不
    使拒絕酒精濃度測試檢定之駕駛人反而獲得寬典，否則無異
    鼓勵駕駛人拒絕接受測試，再衡以處罰之基礎，係因人體內
    酒精含量，自開始飲酒時隨飲酒量漸漸累積增加，而於完成
    飲酒時，體內酒精含量達到最高，隨後即依代謝率逐漸代謝
    ，倘駕駛人遭警察攔停後，積極拒絕接受酒精測試或消極推
    諉拖延，致其體內酒精濃度因時間經過而逐漸代謝降低，對
    於其他立即配合測試之駕駛人顯有不公，亦有礙警察職務之
    順利進行，是駕駛人經警察告知酒精濃度測試標準及流程後
    ，不論以積極行為表示拒絕或以消極不配合方式排斥酒測，
    均屬「拒絕接受酒精濃度測試」。
四、經查：
  (一)抗告人於本院100年2月17日訊問時到庭陳稱：其於99年11月
    23日下午，駕駛車牌號碼9499-ZJ號自用小客車前往建秝鑫
    工地欲領取薪水，其邊開車邊喝啤酒，約喝2、3罐，後來其
    從工地出來，坐上上開自用小客車，也發動開了一段路，之
    後看到警察來了，就停下車，其有喝酒，吐氣本來就會有酒
    味等情不諱；核與證人王宏仁即本件報案人於本院100年2月
    17 日訊問時到庭證述：其有看到阮泗海開車到工地，其看
    到他沒有戴安全帽進入工地，要將他勸離，但因他一直胡鬧
    ，所以報案請求驅離，其在工地與阮泗海對話時，他說話時
    有酒氣等情相符；亦與證人王招懋、許澤允即彰化縣警察局
    芳苑分局西港派出所警員於本院100年2月17日訊問時到庭證
    述：當時是王宏仁報案，其等據報到現場時，王宏仁表示阮
    泗海已經離開，這時其等看到阮泗海從臺17線開車轉到另一
    工地，其等就開車跟上阮泗海，之後停下車，就開始錄影，
    其等都有看到阮泗海開車等情吻合，足顯於證人王招懋、許
    澤允於99年11月23日下午欲對抗告人進行酒測前，抗告人確
    有飲酒後開車之事實。
  (二)抗告人於本院100年2月17日訊問時復坦認：警察在現場欲對
    其進行酒測，其予以拒絕等情無隱；且依警方提出之蒐證光
    碟，可見在取締現場，證人王招懋、許澤允以近30分鐘的時
    間，詢問抗告人是否喝酒、如何開車至現場，並告知因抗告
    人全身酒味，要對抗告人進行酒測，及如拒絕酒測可處罰鍰
    6萬元等事項，然抗告人仍一再與警方周旋，拒不進行酒測
    ，嗣因抗告人在現場一再拒絕進行酒測，且揚言請警方直接
    開罰，證人王招懋、許澤允方將抗告人帶回派出所，並於派
    出所再度詢問抗告人是否願意進行酒測，抗告人仍予以拒絕
    等情，亦經本院於100年2月17日當庭勘驗上開蒐證光碟無訛
    ，益徵抗告人確有拒絕接受酒精測試之事實。是抗告意旨認
    為：警方前至現場時，看抗告人有臉紅之情事，便載抗告人
    回派出所，且並未加以調查，即欲作酒精測試，抗告人認為
    並未喝酒，亦未駕駛車輛，該車輛亦未加以發動，係停放工
    地內，詎料警方即加以開立罰單，其無拖延酒測云云，顯與
    實情不符，殊無可採。
  (三)綜上，抗告人於99年11月23日下午，確有全身酒味之情形，
    並經證人王招懋、許澤允當場目睹抗告人從臺17線開車轉到
    另一工地之駕車行為，客觀上已足使證人王招懋、許澤允合
    理懷疑抗告人有酒精濃度超過規定標準仍駕駛汽車之行為，
    從而，證人王招懋、許澤允要求抗告人進行酒精濃度測試，
    於法有據，且善盡告知抗告人拒絕酒測之處罰後，在抗告人
    仍拒絕接受酒精測試檢定之情況下，所為之當場舉發，並無
    違誤。
  (四)再者，抗告人駕車行駛於道路，本即應遵守酒後不開車之規
    定，詎抗告人不僅未深切反省己身酒後駕車將肇致自身及其
    他用路人可能陷於高度危險之中，反徒執前詞恣意指摘原處
    分及原裁定不當，顯然欠缺現代公民之法治觀念，甚不足取
    ，併此指明。
五、綜合上情，抗告人於上開時、地有拒絕接受酒精濃度測試檢
    定之違規行為，至為明確，應堪認定，抗告人仍持前詞否認
    違規云云，洵屬無據。原審法院因認原處分機關援引道路交
    通管理處罰條例第35條第4項之規定，以抗告人拒絕接受酒
    精濃度測試之檢定，裁罰抗告人罰鍰6萬元，吊銷駕駛執照
    ，3年內禁考，並無違誤，裁定駁回抗告人之異議，核無不
    合。抗告人徒憑己見，指摘原裁定不當，為無理由，應予駁
    回。
據上論結，應依道路交通案件處理辦法第25條，刑事訴訟法第41
2條，裁定如主文。
中    華    民    國   100    年    2     月    25    日
            刑事第十庭  審判長法  官  江  錫  麟
                              法  官  紀  文  勝
                              法  官  周  瑞  芬
上列正本證明與原本無異。
不得再抗告。
                              書記官  廖  婉  菁
中    華    民    國   100    年    2     月    25    日